臺灣新北地方法院民事裁定
110年度消債清字第239號
聲  請  人
即  債務人  林惠蓉  

上列當事人因消費者債務清理事件聲請清算，本院裁定如下：
    主  文
一、聲請人林惠蓉自中華民國111年10月24日上午10時起開始清
    算程序。
二、本件得由司法事務官進行清算程序。
    理  由
一、按債務人不能清償債務或有不能清償之虞者，得依本條例所
    定更生或清算程序，清理其債務；債務人對於金融機構負債
    務者，在聲請更生或清算前，應向最大債權金融機構請求協
    商債務清償方案，或向其住、居所地之法院或鄉、鎮、市、
    區調解委員會聲請債務清理之調解；法院開始清算程序之裁
    定，應載明其年、月、日、時，並即時發生效力；法院裁定
    開始更生或清算程序後，得命司法事務官進行更生或清算程
    序；必要時，得選任律師、會計師或其他適當之自然人或法
    人一人為監督人或管理人，消費者債務清理條例（下稱消債
    條例）第3條、第151條第1項、第83條第1項及第16條第1項
    分別定有明文。
二、本件聲請人主張略以：聲請人前因積欠房屋貸款，經債權人
    凱基銀行將不動產拍賣後，尚積欠債務共計新臺幣（下同）
    421萬8,788元，嗣凱基銀行已將該債權讓與中華開發資產管
    理股份有限公司（下稱中華開發公司），惟聲請人自退休後
    已無工作收入，原依靠勞保老年給付以維持基本生活，現則
    仰賴家人扶養維生，目前家人每月給付聲請人扶養費1萬3,0
    00元，扣除聲請人每月必要生活支出1萬3,000元，已無任何
    餘額，且聲請人目前名下除有存款若干外，別無其他財產，
    則考量聲請人目前之年齡、身體、經濟狀況，恐無法將債務
    清償完畢，是聲請人有不能清償債務之虞之情事。此外，聲
    請人復未經法院裁定開始更生程序或宣告破產，爰依法向法
    院聲請清算等語。
三、經查：
(一)本件聲請人主張其積欠非金融機構債權人中華開發公司債務
    約421萬8,788元等情，有財團法人金融聯合徵信中心查詢當
    事人綜合信用報告回覆書、債權人清冊、中華開發公司110
    年12月14日民事陳報狀暨檢附之債權憑證、債權讓與證明書
    影本等件在卷可稽（見本院卷第45-64頁、第153-185頁），
    而依聲請人提出之財團法人金融聯合徵信中心查詢當事人綜
    合信用報告回覆書所示，其上並未記載聲請人有積欠金融機
    構債務，是堪信聲請人主張其目前僅積欠非金融機構債務乙
    節為真。則本件聲請人之債權人僅有非金融機構，是聲請人
    得無庸踐行前置協商或調解程序，即得逕向本院聲請更生。
    惟聲請人所為本件更生聲請可否准許，仍應審究聲請人其現
    況是否有不能清償債務或有不能清償之虞之情事而定。
(二)聲請人主張其名下除有存款若干元外，別無其他財產等情，
    業據提出財產及收入狀況說明書、債務人清冊、全國財產稅
    總歸戶財產查詢清單、108至109年度綜合所得稅各類所得資
    料清單、中華民國人壽保險商業同業公會保險業通報作業資
    訊系統資料查詢結果表、土城清水郵局郵政存簿儲金簿封面
    及內頁、合作金庫活期儲蓄存款存摺封面及內頁、板信商業
    銀行活期儲蓄存款存摺封面及內頁等件影本附卷為憑（見本
    院卷第27-35頁、第39頁、第69-85頁、第107-145頁），是
    堪信聲請人此部分之主張為真。
(三)又聲請人稱其目前無任何工作，僅仰賴家人給付扶養費每月
　　1萬3,000元等語，有聲請人提出之勞工保險被保險人投保資
    料表、無工作收入切結書等件存卷足按（見本院卷第87-89
    頁），故堪信聲請人目前每月收入為扶養費1萬3,000元；另
    聲請人主張其每月必要生活費用為1萬3,000元（含丈夫吳聰
    一9,000元、兒子吳致瑋4,000元）等語，有聲請人丈夫吳聰
    一及兒子吳致瑋提出之切結書可參，另本院衡諸現今社會經
    濟消費情形，認其所提列之金額，並未逾新北市111年度每
    人每月最低生活費之1.2倍即1萬8,960元，尚屬合理，應堪
    採信。
(四)基上，本院審酌聲請人現況之財產、勞力及信用等清償能力
    ，以聲請人名下僅有存款若干元外，別無其他財產，而聲請
    人目前每月收入僅有1萬3,000元，扣除其每月必要生活支出
    1萬3,000元後，已無任何餘額，然聲請人現積欠債務高達約
    421萬8,788元，足見聲請人收入及財產與債務金額相距甚大
    ，故堪認聲請人有不能清償債務之虞之情事存在。從而，聲
    請人所為本件清算之聲請，核符消債條例第3條所定「不能
    清償之虞」之要件。
四、綜上所述，本件聲請人為一般消費者，並未從事營業活動。
    而其有不能清償債務之虞之情事，亦未經法院裁定開始更生
    程序或許可和解或或宣告破產。此外，復查無聲請人有消債
    條例第6條第3項、第8條或第82條第2項所定應駁回清算聲請
    之事由存在，是本件清算之聲請，即屬有據，應予准許。爰
    裁定開始清算程序，並依法命司法事務官進行本件清算程序
    。
五、爰依首揭法條裁定如主文。
中　　華　　民　　國　　111 　年　　10　　月　　24　　日
                  民事第一庭  法  官  毛崑山
上為正本係照原本作成。
本件不得抗告。
本裁定已於111年10月24日上午10時公告。
中　　華　　民　　國　　111 　年　　10　　月　　24　　日
                              書記官  童淑敏